【裁判字號】    91,交訴,48
【裁判日期】    920530
【裁判案由】    遺棄等
【裁判全文】
臺灣臺北地方法院刑事判決                          九十一年度交訴字第四八號
    公  訴  人  臺灣臺北地方法院檢察署檢察官
    被      告  戊○○
右列被告因公共危險等案件，經檢察官提起公訴（九十一年度偵字第九三三六號），
本院判決如左：
    主    文
戊○○駕駛動力交通工具肇事，致人受傷而逃逸，處有期徒刑陸月，如易科罰金，以
佰元折算壹日。
被訴過失傷害部分公訴不受理。
    事    實
一、戊○○於民國九十一年一月一日下午五時四十分許，駕駛車牌號碼ＢＢ－一二０
    三號自用小客車沿臺北市○○○路○段由南向北方向行駛，行經該路段一四七號
    前，原應注意車前狀況及兩車併行之間隔，並隨時採取必要之安全措施，而依當
    時天候、道路狀況及其智識、能力，又無不能注意之情事，詎戊○○竟疏未注意
    與同向在其所駕車輛右前方直行之車輛保持安全間隔，貿然駛近，適有乙○○騎
    乘車牌號碼ＫＦＤ－三八三號重型機車後載甲○○，同向在戊○○所駕車輛右前
    方行駛，戊○○所駕車輛右側遂與乙○○所乘機車左側發生擦撞，乙○○、甲○○因而人車倒地，乙○○受有左膝、左小腿、左踝擦傷之傷勢，甲○○則受有左
    手掌、左膝擦傷之傷勢（戊○○過失致乙○○、甲○○受傷部分業據乙○○、甲○○撤回告訴，由本院另為不受理判決）。戊○○駕駛動力交通工具肇事致乙○○、甲○○受傷後，明知乙○○、甲○○所乘機車因與其所駕車輛擦撞而倒地，
    仍未停車協助救護，旋駕車逃逸，嗣經年籍姓名不詳之旁人記下車號、車型、顏
    色並告知恰行經該處之巡邏員警，始由巡邏員警通報勤務指揮中心派員到場處理
    ，並循線查獲上情。
二、案經乙○○、甲○○訴由臺北市政府警察局中正第一分局報請臺灣臺北地方法院
    檢察署檢察官偵查起訴。
    理    由
甲、有罪部分
一、訊據被告戊○○對於右揭犯罪事實均坦承不諱，核與告訴人乙○○、甲○○指訴
    情節及證人即當日據報到場處理之臺北市政府警察局中正第一分局交通分隊員警
    丁○○、當日恰巡邏行經事故地點發現告訴人倒地受傷之臺北市政府警察局中正
    第一分局交通分隊小隊長丙○○證述情節大致相符，並有臺北市政府警察局中正
    第一分局交通分隊道路交通事故調查報告表、談話紀錄表、補充資料表、現場照
    片、車輛照片、診斷證明書附卷可稽；其中本件事故係臺北市政府警察局中正第
    一分局交通分隊小隊長丙○○巡邏發現，並無他人報警或呼叫救護車，並經本院
    職權查證屬實，有臺北市政府警察局北市警勤字第０九二三四０三二０００號覆
    函暨交通事故處理通訊紀錄表、臺北市政府警察局中正第一分局北市警中正一分
    刑字第０九二六０九八八０００號、臺北市政府消防局北市消勤字第０九二三０
    九一二三００號覆函在卷可考，事證明確，被告犯行洵堪認定。
二、按刑法第二百七十六條第一項之過失致人於死罪及同法第二百八十四條第一項之
    過失傷害罪，係針對行為人應注意、能注意、而不注意之過失行為予以非難，而
    八十八年四月二十一日增訂之同法第一百八十五條之四之肇事致人死傷逃逸罪，
    則以處罰肇事後逃逸之駕駛人為目的，俾促使駕駛人於肇事後能對被害人即時救
    護，以減少死傷，是該罪之成立祇以行為人有駕駛動力交通工具肇事，致人死傷
    而逃逸之事實為已足，至行為人之肇事有否過失，則非所問，二者之立法目的及
    犯罪構成要件截然不同，且駕駛人之肇事逃逸，係在其過失行為發生後，為規避
    責任，乃另行起意之另一行為，故行為人之過失犯行與其肇事致人死傷而逃逸之
    行為，應屬併罰關係；死傷逃逸罪之構成要件，較同法第二百九十四條第一項遺
    棄罪為寬，且前者之法定刑度係參考後者而定，立法目的似有意將駕駛動力交通
    工具肇事致人受傷而逃逸行為之處罰，以前者之規定取代後者之意，且就肇事致
    人死亡而逃逸者，亦依該罪科以刑責，俾促使駕駛人於肇事後能對被害人即時救
    護，以減少死傷；刑法第一百八十五條之四駕駛動力交通工具肇事，致人死傷而
    逃逸罪，只須有駕駛動力交通工具肇事致人死傷，未下車救護而逃逸之事實，罪
    即成立，不以肇事之發生須有過失責任為要件；刑法第一百八十五條之四之肇事
    致人死傷逃逸罪，乃為加強救護，減少被害人之死傷，促使駕駛人於肇事後能對
    被害人即時救護，是該罪之成立祇以行為人有駕駛動力交通工具肇事，致人死傷
    而逃逸之事實為已足，不以行為人之肇事有無過失，被害人是否因之成為無自救
    能力人為必要，最高法院八十八年度台上字第七三九六號、八十九年度台上字第
    七六二二號、九十年度台上字第六七八六號迭著有裁判闡釋甚明，是被告就本件
    車禍事故有無過失，在所不問，併此敘明。
三、核被告所為，係犯刑法第一百八十五之四條駕駛動力交通工具肇事致人傷而逃逸
    罪。本院審酌被告尚有另案在法院審理中，有臺灣高等法院被告全國前案紀錄表
    可按，因一時貪便求快、疏未遵守道路交通安全規則因而肇事致告訴人受傷，肇
    事後旋即逃逸，置他人生命、身體、健康不顧，惟經本院及檢察官當庭闡明犯罪
    構成要件及刑責後，已坦承犯行、非無悔意，並於九十二年三月二十一日與告訴
    人達成和解、賠償告訴人所受損害、獲告訴人諒解，有和解書、審理筆錄可按，
    且告訴人所受傷勢尚屬輕微等一切情狀，量處如主文所示之刑，並諭知如易科罰
    金之折算標準，以資懲儆。
乙、不受理部分
一、公訴意旨略以：被告戊○○於九十一年一月一日下午五時四十分許，駕駛車牌號
    碼ＢＢ－一二０三號自用小客車沿臺北市○○○路○段由南向北方向行駛，行經
    該路段一四七號前，原應注意車前狀況及兩車併行之間隔，並隨時採取必要之安
    全措施，而依當時天候、道路狀況及其智識、能力，又無不能注意之情事，詎被
    告竟疏未注意與同向在其所駕車輛右前方直行之車輛保持安全間隔，貿然駛近，
    適有乙○○騎乘車牌號碼ＫＦＤ－三八三號重型機車後載甲○○，同向在戊○○
    所駕車輛右前方行駛，被告所駕車輛右側遂與乙○○所乘機車左側發生擦撞，乙○○、甲○○因而人車倒地，乙○○受有左膝、左小腿、左踝擦傷之傷勢，甲○○則受有左手掌、左膝擦傷之傷勢；被告駕駛動力交通工具肇事致乙○○、甲○○受傷後，未明知乙○○、甲○○所乘機車倒地，仍未停車協助救護，旋駕車逃
    逸，嗣經年籍姓名不詳之旁人記下車號、車型、顏色並告知恰行經該處之巡邏員
    警，始由巡邏員警通報處理員警循線查獲上情（被告駕駛動力交通工具肇事致人
    受傷而逃逸部分，由本院另為有罪判決），經乙○○、甲○○提出告訴，因認被
    告涉犯刑法第二百八十四條第一項前段之因過失傷害人罪嫌云云。
二、按告訴乃論之罪，告訴人於第一審辯論終結前，得撤回其告訴；告訴經撤回者，
    法院應諭知不受理之判決，刑事訴訟法第二百三十八條第一項、第三百零三條第
    三款定有明文。又因過失傷害人者，處六月以下有期徒刑、拘役或五百元以下罰
    金；第二百七十七條第一項、第二百八十一條、第二百八十四條及第二百八十五
    條之罪，須告訴乃論，刑法第二百八十四條第一項前段、第二百八十七條前段亦
    有明定。
三、本件被告因過失傷害人罪嫌，經被害人乙○○、甲○○提出告訴，再經檢察官偵
    查起訴，前已述及，惟告訴人乙○○、甲○○與被告業於九十二年三月二十一日
    以新臺幣八千元達成和解，告訴人二人並於當日領得賠償金額後當庭撤回告訴，
    有和解書、審判筆錄可稽，揆諸上揭法條、說明，爰諭知不受理之判決。
據上論斷，應依刑事訴訟法第二百九十九條第一項前段、第三百零三條第三款，刑法
第一百八十五條之四、第四十一條第一項前段，罰金罰鍰提高標準條例第二條，判決
如主文。
本案經檢察官侯少卿到庭執行職務。
中      華      民      國    九十二    年      五      月     三十     日
                              臺灣臺北地方法院交通法庭
                                      法  官  洪  文  慧
右正本證明與原本無異。
如不服本判決，應於判決送達後十日內向本院提出上訴狀(應抄附繕本)。告訴人
或被害人如對於本判決不服者，應具備理由請求檢察官上訴，其上訴期間之計算
係以檢察官收受判決正本之日期為準。
                                      書記官  江  虹  儀
中      華      民      國      九十二      年    六    月    二      日
附錄本案論罪科刑法條全文：
中華民國刑法第一百八十五條之四
駕駛動力交通工具肇事，致人死傷而逃逸者，處六月以上五年以下有期徒
刑。


司法院資訊處製作；財團法人民間司法改革基金會備份。
